【裁判字號】    95,訴緝,34
【裁判日期】    950607
【裁判案由】    偽造文書等
【裁判全文】
臺灣臺北地方法院刑事判決              95年度訴緝字第34號
公  訴  人  臺灣臺北地方法院檢察署檢察官
被      告  甲○○
                  （現另案於臺灣臺北監獄臺北分監執行中）
指定辯護人  本院公設辯護人唐禎祺
上列被告因偽造文書等案件，經檢察官提起公訴（89年度偵字第
1239號），本院判決如下：
    主    文
甲○○共同連續行使偽造公文書，足以生損害於公眾及他人，處
有期徒刑壹年貳月。
偽造之「財政部台北市國稅局南港稽徵所服務股」印章、「職員
王秀琴」職名章各壹枚，及偽造之乙○○八十六年度綜合所得稅
納稅證明書壹份均沒收。
    犯罪事實
一、甲○○自稱賴正雄，於民國八十七年十二月中旬，因乙○○
    （未據起訴）將結婚急需用錢，而委託自稱於臺北市○○○
    路○段二Ｏ八號二樓Ｂ座「藍山國際股份有限公司」（下稱
    藍山公司）擔任執行常董之甲○○向銀行代辦信用貸款。甲
    ○○即基於行使偽造文書及意圖為自己及乙○○不法所有之
    概括犯意，自中國時報分類廣告中得知一真實姓名年籍不詳
    之成年男子「苗芸森」販賣不實之工作證明及完稅證明，遂
    依「苗芸森」之要求，向乙○○收取身分證影本、戶口名簿
    、印章、代辦費用新台幣（下同）七千元，及由乙○○填具
    貸款委託書後，「苗芸森」則於八十七年十二月中、下旬提
    供偽造之乙○○於藍山公司任職之勞工保險卡，及蓋有不知
    情之刻印行偽刻之財政部台北市國稅局南港稽徵所（下稱南
    港稽徵所）服務股章戳、職員王秀琴職名章各一枚，而偽造
    南港稽徵所出具之乙○○八十六年度綜合所得稅納稅證明書
    ，做為乙○○資力及職業證明，甲○○與「苗芸森」並約定
    ，若銀行核貸撥款，甲○○可分得貸款金額百分之五，「苗
    芸森」則與乙○○約定視貸款難易度分得貸款金額三分之一
    或四分之一，足以生損害於王秀琴、藍山公司及勞工保險局
    、臺北市國稅局對相關資料管考之正確性。嗣於同年十二月
    下旬某日，甲○○與乙○○共同前往位於台北市○○○路一
    二二號之中國信託商業銀行敦化北路分行，甲○○自稱係藍
    山公司執行常董，由乙○○填寫貸款申請書，並持上開偽造
    之勞工保險卡申辦小額信用貸款三十萬元以行使之；甲○○
    另得乙○○之同意後，又於八十八年一月間（八十八年一月
    十八日前）在上址藍山公司，傳真上開偽造之所得稅納稅證
    明書，向誠泰銀行辦理信用貸款三十至五十萬元。嗣上開二
    家銀行向勞工保險局及南港稽徵所查證，發現資料均係偽造
    ，始未受騙撥款。
二、案經臺灣臺北地方法院檢察署檢察官自動檢舉偵查起訴。
    理    由
一、訊據被告甲○○對上揭犯罪事實坦承不諱（八十九年訴緝字
    第一八０號卷第四一至四二頁、本院卷第四五頁），並對本
    案公訴人提出之證據方法之證據能力並不爭執（本院卷第二
    四頁），本院並審酌下列證人於警詢、偵查中所為之審判外
    陳述並無不可信之情況，且作成時之情況認為適當，爰依刑
    事訴訟法第一百九十五條之一第二項、第一百九十五條之五
    第一項之規定，認有證據能力。經查：
  (一)被告之自白，與共犯乙○○於警詢、偵查及本院審理中證稱
    ：因為結婚急需用錢，被告說他是藍山公司與銀行很熟，叫
    我帶印章、身分證、戶口名簿即可幫我辦，才會填寫貸款委
    託書交被告辦理貸款，並持偽造之勞工保險卡與被告一同至
    中國信託商業銀行敦化北路分行申貸三十萬元之小額貸款，
    並沒有受僱於藍山公司，後被告告訴我中國信託商業銀行沒
    消息，問我是否要向誠泰銀行辦，他說資料他替我準備等語
    。（八十八年度偵字第四六九０號卷第四頁、八十八年度他
    字第一三三七號卷第七四頁、八十八年度偵字第四二三一號
    卷第九頁、八十九年訴緝字第一八０號卷第六五至六六頁）
    之情節大致相符，並提出被告自稱為藍山公司執行常董之名
    片供參。至於被告供稱上開偽造之勞工保險卡及所得稅納稅
    證明書等文件實際上係由「苗芸森」所提供一節，雖與乙○
    ○之證述不盡相同，而公訴人此部分未能提出上開文件由被
    告自行偽造之證明，本院衡諸上開文件並非一般人均會偽造
    ，則被告供稱係向「苗芸森」所購得等語，應堪採信。
  (二)證人即藍山公司負責人余聖翔於偵查中結證稱：公司股東林
    權中曾在南京東路、復興北路口租用辦公室，而認識自稱賴
    正雄之甲○○，他與藍山公司（筆錄誤載為南山公司）無關
    （八十八年他字第一三三七號卷第五二至五三頁）。證人林
    權中亦結證稱：有介紹被告給余聖翔認識，但被告並非藍山
    公司職員等語（八十八年他字第一三三七號卷第七三頁反面
    ），再者，證人即中國信託商業銀行行員劉仕豐於偵查中證
    稱：當天乙○○與一名男子一起來，由乙○○自行填申請表
    ，該名男子告訴我說乙○○從事藍山咖啡，資力不錯等語（
    八十八年度偵字第四二三一號卷第十二頁反面），並有勞工
    保險局八十八年一月二十日八八保政字第六０００００四號
    （八十八年度偵字第四六九０號卷第六至十頁）、八十八年
    十二月二十七日保承字第一０二六０一四號函（八十九年度
    偵字第一二三九號卷第九頁），證明被告提供之乙○○勞工
    保險卡與乙○○投保資料不符，可知，被告及乙○○均非藍
    山公司員工，卻共同持偽造之藍山公司勞工保險卡申辦信用
    貸款。
  (三)證人即臺北市國稅局助理員徐勝昱於偵查中結證稱：卷附乙
    ○○提出之八十六年度綜合所得稅納稅證明書係偽造，核發
    單位南港稽徵所服務股章戳及承辦人員王秀琴職章均是偽刻
    的等語，並提出真實之乙○○八十六年度綜合所得稅納稅證
    明書附卷供參（八十九年度偵字第一二三九號卷第十二頁反
    面、第十四至十五頁），並有財政部臺北市國稅局政風室八
    十八年二月五日財北國稅政字第八八０一四二號函附卷足憑
    （八十八年度偵字第四二三一號卷第一至三頁），顯然被告
    傳真誠泰銀行之乙○○八十六年度綜合所得稅納稅證明書確
    係偽造。
  (四)綜上所述，被告所為之任意性自白，核與事實相符，應堪採
    信。本案被告犯罪事實明確，自應依法論科。
二、所謂公文書，乃公務員職務上制作之文書，為刑法第十條第
    三項所明定，是公文書非必須蓋有機關印鑑或關防，始足當
    之甚明。又勞工保險局承辦職員及稅捐機關之稅務人員均係
    依據法令從事於公務人員，為刑法第十條第二項規定之公務
    員，故勞工保險卡為勞工保險局職員以勞工保險局名義職務
    上製作之足以證明勞工投保之起始、經歷及目前是否仍然由
    何一僱主予以投保之公文書，而綜合所得稅納稅證明書則為
    稅捐機關稅務人員出具稅捐金額證明之公文書至明。核被告
    所為，係犯刑法第二百十六條、第二百十一條之行使偽造公
    文書罪，同法第三百三十九條第三項、第一項之詐欺取財未
    遂罪。被告與乙○○、真實姓名年籍不詳之成年男子「苗芸
    森」就上開犯行，有犯意聯絡及行為分擔，為共同正犯。共
    犯「苗芸森」委由不知情之刻印行偽刻南港稽徵所稅務員王
    秀琴職名章、南港稽徵所服務股章戳各一枚，為間接正犯。
    又「苗芸森」偽造公印章係偽造公文書之部分犯行，偽造公
    文書係行使偽造公文書之階段行為，均不另論罪。被告二次
    行使偽造公文書及詐欺未遂之犯行，均時間緊接、手段相同
    ，所犯構成要件相同之罪名，顯係基於概括犯意所為，應各
    依連續犯規定論以一罪，並均加重其刑。被告等已著手於詐
    欺行為之實施，而未至獲得貸款之結果，為未遂犯，應依刑
    法第二十六條前段之規定減輕其刑。又被告所為行使公文書
    罪與詐欺取財未遂罪間，有方法結果之牽連犯關係，應從一
    重之行使偽造公文書罪處斷。審酌被告智識程度，本案犯罪
    之動機、手段、目的，犯罪後一再逃匿，經三次通緝始到案
    接受審判之犯後態度，及申辦貸款之金額，所幸銀行均未實
    際撥款等一切情狀，量處如主文所示之刑。
三、偽造之「財政部台北市國稅局南港稽徵所服務股」印章、「
    職員王秀琴」職名章各一個，雖未扣案，然不能證明業已滅
    失，不問屬於犯人與否，均依刑法第二百十九條之規定沒收
    之。未扣案之偽造乙○○八十六年度綜合所得稅納稅證明書
    正本，為被告所有供犯罪所用之物，應依刑法第三十八條第
    一項第二款之規定沒收。至於偽造之乙○○勞工保險卡，業
    已交付中國信託商業銀行行使，既非被告所有，本院自無從
    宣告沒收之。
四、移送併辦意旨略以：被告於八十九年二月二十八日因涉犯竊
    盜案件為警逮捕後，於警詢筆錄及偵查筆錄偽簽林勝美之署
    押，認被告涉犯刑法第二百十七條之偽造署押罪嫌，而以八
    十九年度偵字第八八一八號移送本院併案審理。訊據被告固
    不否認確有上揭犯行，惟供稱：係因當時遭本案通緝始起意
    犯之等語，顯然被告偽造署押之犯行，係屬另行起意，且與
    本案上揭有罪犯行之手段、觸犯之罪名均完全不同，難認與
    本案有罪部分有何裁判上一罪之關係，本院無從併予審判，
    應退由檢察官另行偵查起訴。
據上論斷，應依刑事訴訟法第二百九十九條第一項前段，刑法第
二十八條、第五十六條、第二百十六條、第二百十一條、第三百
三十九條第三項、第一項、第五十五條、第二十六條、第三十八
條第一項第二款、第二百十九條，罰金罰鍰提高標準條例第一條
前段，判決如主文。
本案經檢察官蕭惠菁到庭執行職務。
中    華    民    國    95    年    6      月    7    日
                  刑事第十庭審判長法  官  林婷立
                                  法  官  林柏泓
                                  法  官  紀文惠
以上正本證明與原本無異。
如不服本判決，應於判決送達後10日內，向本院提出上訴狀。
                                  書記官  劉新怡
中    華    民    國    95    年    6      月    7    日


司法院資訊處製作；財團法人民間司法改革基金會備份。
